【裁判字號】    89,上易,268
【裁判日期】    890512
【裁判案由】    偽造文書
【裁判全文】
臺灣高等法院高雄分院刑事判決                    八十九年度上易字第二六八號
    上  訴  人
    即  被  告  乙○○
右上訴人因偽造文書案件，不服臺灣高雄地方法院八十八年度易字第三三０七號中華
民國八十八年十二月三十日第一審判決（起訴案號：臺灣高雄地方法院檢察署八十七
年度偵字第二七四二七號），提起上訴，本院判決如左：
      主  文
上訴駁回。
      事  實
一、乙○○於八十四年九月二十三日，以其妻龔劉蘭名義之車牌號碼ＶＰ－一九一０
    號自用小客車，向甲○○○所經營之人才當舖典當得款新台幣（下同）三十六萬
    元，並將該車之行車執照交付甲○○○收執保管。至八十五年七月二十三日，明
    知該車行車執照仍由甲○○○保管中並未遺失，因欲將車出售予謝國福，竟委由
    不知情之謝國福向高雄市監理處，以上開行車執照遺失為由，申請補發新行車執
    照，致使該管監理所承辦之公務員將此不實之事項登載於職務上所掌之公文書汽
    （機）車各項異動作業登記單上，並補發行車執照予乙○○，且辦妥車主過戶足
    以生損害於監理機關對車輛管理之正確性及甲○○○。嗣因乙○○遲未前往回贖
    ，甲○○○於依約流當後欲出售他人取償時，始發現上情。
二、案經被害人甲○○○訴清臺灣高雄地方法院檢察署檢察官偵查起訴。
    理  由
一、本院調查時訊據上訴人即被告乙○○（下稱被告）對於以該車向告訴人典當未回
    贖及該車曾以遺失為由申請補發行車執照之事實均不否認，惟矢口否認有何偽造
    文書犯行，辯稱：伊於典當該車時，因找不到行車執照，所以未將行車執照交付
    於告訴人，其後伊將車售予謝國福，由謝國福代付貸款，不知謝國福以行車執照
    遺失為由請領補發，伊無偽造文書犯行云云。然查右揭事實，業據告訴人甲○○
    ○指訴甚詳，復有被告所簽發之本票、該車行車執照、汽（機）車各項異動作業
    登記單各一張（均影本）附卷足稽。又告訴人係當舖業者，如被告於典當該車時
    未提出該車行車執照等車籍資料，其焉肯冒收贓之危險接受被告典當？再如被告
    未將該車之行車執照交予告訴人，告訴人何能執有該行車執照？被告於偵訊及原
    審中固均辯稱出賣該車予謝國福，並由謝國福申辦各項手續云云，惟證人謝國福
    屢經傳拘不到，無法究明是否屬實，參以其將該車出售予謝國福時，該車仍在告
    訴人持有中，行車執照仍由告訴人保管，衡情謝國福必向被告要求查驗、交付該
    車之行車執照等證件，以利辦理過戶手續，而謝國福僅為該車之買受人，於發現
    車籍資料等仍在告訴人持有中時，何願冒偽造文書之刑責，而向監理機關申請補
    發？佐以被告自承將其妻龔劉蘭印章交與謝國福辦理汽車過戶手續，而ＶＰ－一
    九一０小客車行車執照補發係由車主龔劉蘭名義以遺失為由申領補發，有交通部
    高雄區監理所函附汽機車各項異動作業紀錄表足按（見本院卷第四二、四三頁）
    ，足認被告係向不知情謝國福聲稱汽車行照遺失，謝國福始持車主龔劉蘭印章向
    監理站聲請補照至明，被告所辯核屬卸責之詞，不足採信，事證明確，犯行洵堪
    認定。核被告所為，係犯刑法第二百十四條之使公務員登載不實罪，被告利用不
    知情之謝國福犯罪，為間接正犯。
二、原審因而適用刑法第二百十四條、第四十一條、罰金罰鍰提高標準條例第一條前
    段、第二條之規定，並審酌被告素行尚可，為圖一時便利，致觸刑章，損害監理
    機關對於車籍管理之正確性，且於取得行車執照後，再將車輛過戶予他人，犯後
    仍未與告訴人達成民事和解，又飾詞圖卸，態度欠佳等一切情狀，量處有期徒刑
    四月，並諭知易科罰金之折算標準。經核原審認事用法，均無不合，量刑亦屬允
    當，被告上訴意旨，否認犯罪，指摘原判決不當，為無理由，應予駁回。
三、被告經合法傳喚，無正當理由未到庭，爰不待其陳述逕行判決。
據上論斷，應依刑事訴訟法第三百六十八條，第三百七十一條，判決如主文。
本案經檢察官林炎昇到庭執行職務。
中    華    民    國     八十九     年       五       月     十二       日
                              臺灣高等法院高雄分院刑事第八庭
                                  審判長法官  郭雅美
                                        法官  張盛喜
                                        法官  莊飛宗
右正本證明與原本無異。
不得上訴。
                                      書記官  張宗芳
中    華    民    國     八十九     年       五       月    十五        日
附錄：本判決論罪科刑法條：
刑法第二百十四條
明知為不實之事項，而使公務員登載於職務上所掌之公文書，足以生損害於公眾或他
人者，處三年以下有期徒刑、拘役或五百元以下罰金。
                                                                        Ｇ


司法院資訊處製作；財團法人民間司法改革基金會備份。
